臺灣臺南地方法院刑事判決　　　　　　　　96年度訴字第14號
公　訴　人　臺灣臺南地方法院檢察署檢察官
被　　　告　甲○○
　　　　　　　　　　現另案於臺灣臺南監獄臺南分監執行中
上列被告因違反毒品危害防制條例案件，經檢察官提起公訴（95
年度毒偵字第2909號），暨移請併辦（96年度毒偵字第256號）
，被告就被訴事實及移請併辦事實均為有罪之陳述，本院合議庭
裁定由受命法官獨任行簡式審判程序，並判決如下：
    主  文
甲○○施用第一級毒品，累犯，處有期徒刑拾月。扣案之第一級
毒品海洛因壹包（淨重零點壹肆公克），均沒收銷燬之；扣案之
毒品外包裝袋壹個，均沒收之。
    事  實
一、甲○○前於民國91年間因違反毒品危害防制條例案件，經本
    院以91年度毒聲字第366號裁定令入戒治處所施以強制戒治
    一年，於92年3月7日裁定停止戒治付保護樂束，嗣因違反保
    護管束情節重大，經本院裁定撤銷停止戒治，令入戒治處所
    施以戒治，於92年11月29日執行強制戒治完畢；施用毒品刑
    事部分則經本院以91年度易字第1167號判處有期徒刑6月確
    定；甲○○復於92年間施用毒品，經本院以92年度易字第
    1058號判處有期徒刑10月確定，上開二案接續執行，於94年
    2月23日縮刑期滿執行完畢。
二、詎甲○○仍不知悔改，復於前開有期徒刑及強制戒治執行完
    畢釋放後五年內，另基於反覆施用第一級毒品海洛因之犯意
    ，自95年10月16日起至同年月27日止，分別在其位於臺南縣
    永康市○○○路397號住處、臺南縣永康市○○路大灣廟公
    廁內，先將第一級毒品海洛因加水後以針筒吸入，再將毒品
    注射入手臂靜脈之方式，施用第一級毒品海洛因多次。嗣甲
    ○○分別於95年10月17日上午7時許，經警在臺南市○○區
    ○○街第1示範公墓另案查獲其涉有竊盜罪嫌，經其同意，
    於當日上午9時50分許對其採尿，結果呈嗎啡陽性反應；及
    於95年10月27日下午2時許，在臺南縣永康市○○路大灣廟
    公廁內，當場查獲甲○○施用第一級毒品海洛因，並扣得甲
    ○○與盧祥龍（經檢察官另案提起公訴）共同持有之第一級
    毒品海洛因一包（淨重0.14公克，空包裝重0.1公克），並
    於同日經其同意採尿送驗後，結果呈嗎啡陽性反應，而悉上
    情。
三、案經臺南市警察局第一分局報請臺灣臺南地方法院檢察署檢
    察官偵查起訴暨臺南市警察局第三分局報請臺灣臺南地方法
    院檢察署檢察官移請併辦。。
    理  由
一、本件被告甲○○所犯為死刑、無期徒刑或最輕本刑為三年以
    上有期徒刑以外之罪，其於準備程序中就被訴事實為有罪之
    陳述，經法官告知簡式審判程序之旨，並聽取公訴人之意見
    後，爰依刑事訴訟法第二百七十三條之一第一項規定，裁定
    由受命法官獨任進行簡式審判程序，合先敘明。
二、上揭犯罪事實，業據被告甲○○於警詢、偵查及本院審理時
    坦承不諱，且被告分別經警於95年10月7日、10月27日採集
    尿液，分別送長榮大學毒物研究中心以酵素免疫分析法、氣
    相層析／質譜儀法檢驗結果，均呈鴉片類可待因及嗎啡陽性
    反應；有臺南市警察局第一分局調查甲○○涉嫌毒品案送驗
    尿液及年籍對照表一紙、臺南市警察局第三分局送驗尿液及
    年籍對照表一紙、長榮大學毒物研究中心95年10月30日及95
    年11月17日所出具之確認報告各一紙附卷可稽。按海洛因係
    由可待因及嗎啡等經化學合成而製得，經注射進入人體後，
    因代謝而分解又生成可待因及嗎啡，因此施打海洛因後，由
    尿液檢驗結果仍為可待因及嗎啡反應，是以，被告自白施打
    海洛因，而採尿化驗之結果呈現可待因及嗎啡陽性反應，核
    屬科學上合理之現象。另案發時經警在臺南縣永康市○○路
    大灣廟公廟扣得被告與盧祥龍共同持有之白色粉末一包（淨
    重零點14公克），經法務部調查局鑑定，含有第一級第六項
    毒品海洛因成分，亦有該局95年12月5日調科壹字第
    09523042990號鑑定書一紙在卷可資佐證，由上開各情勾稽
    可得，足認被告確有施用第一級毒品海洛因之犯行。此外，
    被告因施用毒品犯行，有經本院裁定令入戒治處所強制戒治
    等情，有臺灣高等法院被告前案紀錄表及臺灣臺南地方法院
    檢察署刑案資料查註紀錄表附卷可按，被告於強制戒治執行
    完畢釋放後五年內再犯施用毒品犯行，依法應予追訴。綜上
    所查，被告自白核與事實相符，本件事證明確，被告犯行堪
    以認定。
三、查海洛因為第一級毒品，毒品危害防制條例第二條第二項第
    一款定有明文。是核被告所為，係犯毒品危害防制條例第十
    條第一項之施用第一級毒品罪。其施用前持有第一級毒品之
    低度行為，為施用第一級毒品之高度行為所吸收，不另論罪
    。又按刑法修正後犯罪行為人多次施用毒品之犯行，在法律
    評價上可適度充實接續犯、集合犯及複行為犯等包括一罪之
    概念，而依個案具體情形論之（參照九十五年五月臺灣高等
    法院暨所屬法院因應新修正刑法施行座談會研討結論）。復
    按刑事法若干犯罪行為態樣，本質上原具有反覆、延續實行
    之特徵，立法時既予特別歸類，定為犯罪構成要件之行為要
  　素，則行為人基於概括之犯意，在密切接近之一定時、地持
  　續實行之複次行為，倘依社會通念，於客觀上認為符合一個
  　反覆、延續性之行為觀念者，於刑法評價上，即應僅成立一
  　罪。最高法院九十五年度臺上字第一○七九號判決可資參照
  　。而施用毒品犯罪通常極易成癮，一旦身染毒癮，即有於短
  　時內密集施用之傾向，是此種犯罪類型本身即具有反覆實施
  　之特性，此參諸毒品危害防制條例對於施用毒品者，另施予
  　觀察、勒戒或強制戒治等戒除毒癮之保安處分，即可自明，
  　是此種反覆多次施用毒品犯行應列入「集合犯」範疇而論以
  　包括一罪。查本案被告於95年10月16日至10月27日內有多次
    施用第一級毒品，，顯見被告確有施用毒品習慣，其所為應
    論以「集合犯」型態，為「包括一罪」，僅受一次之刑法評
    價，是以被告於95年10月16日施用第一級毒品海洛因之犯行
    （即檢察官移請併辦部分），雖未據檢察官提起公訴，惟與
    起訴部分為集合犯型態之犯罪，本院自得審理，在此敘明。
    又被告有如事實欄所載之科刑紀錄，五年以內故意再犯本件
    有期徒刑以上之罪，為累犯，應依刑法第47條第1項之規定
    加重其刑。爰審酌被告一再施用毒品，其戒癮之意志力甚為
    薄弱，然其本質仍屬自戕身心之行為，尚未生巨大危害於整
    體社會，及其犯罪後坦承犯行，態度良好等一切情狀，量處
    如主文所示之刑，以資懲儆。
四、扣案之第一級毒品海洛因一包（淨重零點14公克）為第一級
    毒品，屬違禁物，為被告與盧祥龍共同持有，已如前述，應
    依毒品危害防制條例第18條第1項前段之規定，沒收銷燬之
    。另扣案之毒品外包裝袋一個，既係用於包裹毒品，防其裸
    露、逸出、潮濕，便於持有藉以施用，亦為被告供本件施用
    第一級毒品海洛因所用之物，又非屬毒品危害防制第19條第
    一項規定應沒收之物，應併依刑法第三十八條第一項第二款
    規定，宣告沒收之（最高法院九十一年度臺上字第四○七六
    號、第四四一六號判決參照）。
據上論斷，應依刑事訴訟法第二百七十三條之一第一項、第二百
九十九條第一項前段，毒品危害防制條例第十條第一項、第十八
條第一項前段，刑法第十一條前段、第四十七條第一項、第三十
八條第一項第二款，判決如主文。
本案經檢察官李俊彥偵查後提起公訴；檢察官柯怡伶偵查後移請
併辦；檢察官乙○○到庭執行職務。
中　　華　　民　　國　　96　　年　　3 　　月　　30　　日
　　　　　　　　　刑事第二庭    法　官　洪士傑
以上正本證明與原本無異。
如不服本判決，應於判決送達後10日內，向本院提出上訴狀。
　　　　　　　　　　　　　　　　書記官　王政煌
中　　華　　民　　國　　96　　年　　3 　　月　　30　　日
附錄法條：
毒品危害防制條例第10條
施用第一級毒品者，處 6 月以上 5 年以下有期徒刑。
施用第二級毒品者，處 3 年以下有期徒刑。
